臺灣高等法院臺中分院刑事判決　　　　　　　　　九十三年度上訴字第一六四四號
　　上　訴　人
　　即　被　告　丁○○
　　指定辯護人　丙○○
右上訴人因公共危險案件，不服臺灣苗栗地方法院九十三年度訴字第一八五號中華民
國九十三年九月二十三日第一審判決（起訴案號：臺灣苗栗地方法院檢察署九十三年
度偵字第一六六三號），提起上訴，本院判決如左：
    主　　  文
原判決撤銷。
丁○○放火燒燬他人之觀音神像，致生公共危險，累犯，處有期徒刑壹年貳月。
扣案之打火機壹個沒收。
    事  　　實
一、丁○○曾於民國九十二年一月二十四日，因竊盜案件，經台灣苗栗地方法院判處
    有期徒刑六月，於九十二年二月十日判決確定；復於九十二年八月十三日，因家
    庭暴力防治法案件，經本院判處有期徒刑四月，於九十二年九月一日判決確定。
    嗣上開兩案件，於九十二年十月二十七日，經本院裁定應執行刑為有期徒刑八月
    ，於九十二年十月二十八日執行完畢。
二、丁○○猶不知悔改，於九十三年四月十七日晚上某時許，在其苗栗縣頭份鎮下新
    店一三九之二號住處，雖飲用二瓶米酒，惟尚未達到心神喪失或精神耗弱之程度
    ，迨於翌日（即十八日）凌晨四時許，因怪罪未受其妻甲○○所有供奉於屋內客
    廳之觀音神像之庇祐，欲對該尊神像縱火加以洩恨。乃基於燒燬該觀音神像之故
    意，以打火機點燃客廳書桌上之蠟燭、報紙，燃燒桌上之觀音神像，其所點燃之
    火勢將該觀音神像燒燬，並從壁紙往木造天花板延燒並產生濃煙，而其父母、妻
    及子女當時正在屋內睡覺，如火勢過大，未能及時撲滅，將可能燒燬客廳內之傢
    俱、天花板並延燒房屋，丁○○點火後即倒臥於客廳外面門口地上。而正在二樓
    房間睡覺丁○○之子乙○○為濃煙嗆醒後，除立即叫醒睡夢中之其他親人外，並
    從後門跑到一樓客廳外面，拿放在門口之水桶裝水滅火，再衝進客廳跑到廁所內
    裝水繼續滅火，而將火勢撲滅。因滅火得宜，大火僅燒燬屋內供奉之觀音神像、
    客廳壁紙及天花板，幸未造成房屋構成部分燒燬及人員之傷亡，惟已致生公共危
    險，乙○○旋叫其母甲○○向警方報案，苗栗縣警察局頭份分局斗坪派出所員警
    據報後，於九十三年四月十八日凌晨四時三十分許，抵達火災現場，將坐在門口
    之丁○○予以逮捕，乙○○並將其父縱火時所用之打火機一個交給警方予以扣案
    。
三、案經丁○○之妻甲○○訴由苗栗縣警察局頭份分局報請臺灣苗栗地方法院檢察署
    檢察官偵查起訴。
    理 　　 由
一、訊據上訴人即被告丁○○（以下稱被告）供承有點燃蠟燭，並發生火災之事實，
    惟矢口否認有何放火之行為，辯稱：伊因點蠟燭不小心失火，伊沒有故意放火之
    行為云云。經查：
（一）被告丁○○於九十三年四月十八日向內勤檢察官供承：「（問：警訊是否實在
      ？）實在，我有看過我才簽名，我是因為神明不保佑我，所以我才用報紙點燃
      將神明燒掉。」˙˙˙「（問：你放火時，家裡有誰在家？）有我妻、兒及我
      父母親。」˙˙˙「（問：你放火後你人在何處？）因為煙很大，我跑出去外
      面睡覺。」、「（問：你家隔壁有無人住？）有，我弟弟住。」、「（問：你
      放火之後，你有無將你家人叫出來？）沒有，他們自己從後門跑出來，他們很
      聰明，若是他們沒有跑出來的話，會被煙燻死。」、「（問：如果他們被燒死
      的話，你會怎麼辦？）我也沒有辦法。」、「（提示乙○○、甲○○警訊筆錄
      並告以要旨，問：有何意見？）沒有意見，我確實有放火。」、「（問：對於
      你的行為已經觸犯公共危險放火罪，你是否承認？）我承認。」等語（見偵查
      卷第四十一頁、第四十二頁）。被告丁○○既向檢察官供稱警詢筆錄實在，顯
      然其在警詢時之供詞係出於自由意思，依法具有證據能力，而其在警詢時亦供
      稱：「我於九十三年四月十八日四時三十分，在苗栗縣頭份鎮新華里四鄰下新
      店一三九之二號自宅一樓客廳內，是我兒子乙○○向警方報案而查獲。當時我
      在自宅門前坐著。」、「我用打火機點燃蠟燭及報紙，燃燒書桌上之神像後，
      引燃牆壁上之壁紙。」、「縱火後我就拿棉被至門外睡覺，不曉得火勢如何？
      等到我兒子乙○○用水潑我後才知道客廳已經燒起來了。」、「˙˙我於九十
      三年四月十七日晚間（詳細時間我忘了），在自宅一樓客廳內獨自一人喝了二
      瓶米酒。」˙˙˙「（問：縱火時家中有無家人在家？何人？家人是否知道你
      要縱火？）有父母親、妻子、兒女都在家裡睡覺。家人在睡覺都不知道我要縱
      火。」、「（問：縱火後有無人受傷？何種物品受損？）沒有人受傷。觀世音
      神像及牆壁之壁紙有受損。」、「觀世音神像及牆壁之壁紙是我老婆甲○○的
      。」、「（問：你為何要於家中縱火？）因為觀世音神像都沒有保護我，我才
      放火燒神像。」˙˙˙「（問：經你兒子乙○○所提供之打火機，是否就是你
      縱火點燃蠟燭之物？該物為何人所有？作何用途？）是的。打火機是我所有。
      平日吸食香煙所用。」等語（見偵查卷第十三頁至第十五頁）。足見被告丁○○於警詢時及檢察官初訊時之供詞大致相符。
（二）證人即被告之子乙○○於九十三年四月二十六日亦向檢察官證述：「（問：當
      天如何發現起火？）九十三年四月十八日凌晨四點多，我在二樓睡覺被煙嗆醒
      ，我醒來之後看到二樓都是煙，我趕緊叫醒在睡覺的媽媽、妹妹、爺爺及奶奶
      ，後來我從後門跑到一樓客廳外面，看到客廳裡面著火了，火已經從牆壁燒到
      天花板了，然後我就發現丁○○躺在住家的門口外，我問他為什麼要放火，他
      說神明沒有保佑他，他要放火燒神像，當時他身邊還有酒瓶，我看火不滅不行
      ，所以就趕緊拿門口的水桶裝水滅火，澆了兩桶之後，我衝進客廳裡到了廁所
      一直裝水來滅火。」、「（問：你滅火當時你父親在何處？）他還躺在地上自
      言自語，等我把火滅完，我就叫我媽媽報警，警察來之後先照相，之後就把丁○○抓走了。」、「（問：被告點火的地方是在何處？）是在客廳裡靠近牆壁
      的桌子，桌子上的牆壁掛著觀音佛像，底下放著一尊玻璃作的以及木頭做的佛
      像，旁邊還有蠟燭，˙˙˙。」、「˙˙˙該處在起火的旁邊有堆棉被、書桌
      ，燒的那一面牆後面就是廚房了，客廳的天花板是木頭的，廚房的是塑膠的。
      」等語（見偵查卷第四十八頁、第四十九頁）。
（三）另證人即被告之妻甲○○於九十三年九月九日在原審接受交互詰問時證述：「
      （問：火災發生時，妳是否在場？）我在睡覺。」、「（問：妳醒來時，火是
      否已經滅了？）還沒有。」˙˙˙「（問：誰將火滅掉的？）我兒子乙○○。
      」、「（問：他滅火時，妳有看到嗎？）他用水桶。」、「（問：他第一桶水
      ，就衝進客廳去滅火嗎？）對。」、「（問：為什麼乙○○說當時火勢很大，
      無法進入，從外面用水滅，等火勢小才進入，他所言是否實在？）對。」、「
      （所以他剛開始是站在門外往裡面潑水？）對。」˙˙˙「（問：從後面下來
      時，有看到丁○○嗎？）他在外面睡。」˙˙˙「（問：天花板有燒黑嗎？）
      有。」、「（問：靠牆壁的天花板有燒黑嗎？）有。」、「（問：客廳跟廚房
      的天花板有相通嗎？）有木板隔著。」、「（問：神像是照片，掛在牆上嗎？
      ）是觀世音菩薩，立體的。」、「（問：材質？）塑膠。」、「（問：是放在
      神明桌上？）原先是放魚缸，後來魚缸拿掉，改放觀世音菩薩。」˙˙˙˙「
      （提示偵卷第六十二頁二張照片，問：第一張照片，牆壁就是你們家裡現在的
      樣子，有裝潢，為什麼要裝潢？）有燒壞、燒黑，因是木板隔間，被燒燬。」
      、「（問：第二張新的裝潢木板上面，天花板有黑黑，是你們洗過還是黑黑的
      ？）對。」、「（問：就是還沒有洗過，比較黑？）洗過還黑黑的。」等語明
      確（見原審九十三年九月九日審判筆錄）。
（四）證人乙○○於本院行交互詰問時，證稱：（辯護人問：當你醒來下樓從後門出
      來，拿水滅火，大概用了幾桶水？）一桶至兩桶。（辯護人問：是一個人滅火
      ？或是多人？）一個人。（辯護人問：火熄滅之後，什麼地方被燒燬？什麼地
      方被燻黑？）牆壁中間靠近桌子，有點蠟燭的地方燒燬，煙燻黑了牆壁，燒燬
      了約一個洞，天花板也有被燻黑，但是範圍不是很大，因為那是木頭的，桌子
      抽屜是有被燒燬。（辯護人問：是否如照片所示？〔提示警卷三十三頁〕）是
      的。（辯護人問：當時被告人在哪裡？做何事？）他在客廳外面，躺在門口地
      上，旁邊有酒瓶，看起來不清醒，好像喝酒了，而且酒味很重，說話也不清楚
      ，然後他說神明沒有保佑他，我問他用什麼點火，他說他用打火機點蠟燭。（
      辯護人問：被告平常喝酒後，會喃喃自語，腦智不清嗎？）會。（辯護人問：
      警方到達時，除了坐著自言自語之外，還有無其他動作？為何留在現場不走？
      ）當時警察來的時候，我父親還在胡言亂語，就是酒醉。（辯護人問：依你看
      如果係放火，而放火的人自己留下來，是何用意？）因為我自己還在睡覺，也
      不是很清楚，只是我很氣，怎麼父親喝酒之後，就亂來，但是我父親喝酒醉，
      我也不能確定他是不是故意放火，只是感覺他可能是因為心情不好，至於火是
      如何燒起來我就不知道了等語（見本院卷第七四至七六頁）。從證人乙○○、
      甲○○之證述等情節以觀，參以本件經送苗栗縣消防局依現場照片鑑定結果，
      認為起火點只有一處之情節，有該局九十三年六月一日苗消調字第○九三○○○四五二七號函一紙在卷足參，足見被告丁○○係於酒後以打火機在客廳擺設
      之觀音神像處放火，其起火點又只有一處，而未及於室內其他處所，且被告於
      放火後，並未遠離放火之現場，而係臥在客廳外面門口地上，是被告放火之目
      的，僅在於燒燬該觀音神像洩憤，而非燒燬房屋，是被告並無燒燬該屋之故意
      甚明。而以被告於案發後，於九十三年四月十八日六時四十九分經警施測所得
      之呼吸酒精濃度值為○‧七九MG/L（見偵查卷第三一頁酒精測定值），足認被
　　　告於放火之前雖有飲酒，但被告既知道要放火燒燬不保佑伊之神明，可見其放
      火時尚未達到心神喪失或精神耗弱之程度。此外復有火災發生後之現場照片四
      幀、火災現場經修復後之照片八幀在卷足憑（見偵查卷第三十二頁至第三十三
      頁、第六十一頁至第六十四頁），及被告丁○○所有供其縱火所用之打火機一
      個，扣案足資佐證。依現場燃燒之情形物品，其火勢將該觀音神像燒燬，並從
      壁紙往木造天花板延燒並產生濃煙，而其父母、妻及子女當時正在屋內睡覺，
      如火勢過大，未能及時撲滅，將可能燒燬客廳內之傢俱、天花板並延燒房屋，
      自足以造成公共危險。本件事證明確，被告犯行堪以認定。
二、查被告放火燒燬其住處屋內屬被害人甲○○所有之觀音神像，並從該屋內壁紙往
    木造天花板延燒並產生濃煙，而其父母、妻及子女當時正在屋內睡覺，如火勢過
    大，未能及時撲滅，將可能燒燬客廳內之傢俱、天花板並延燒房屋，已致生公共
    危險。核被告所為，係犯刑法第一百七十五條第一項放火燒燬他人所有之物，致
    生公共危險罪。又按刑法第一百七十三條第三項、第一項之放火燒燬現供人使用
    之住宅或現有人所在之建築物未遂罪，須以行為人有放火燒燬住宅或建築物之故
    意方可成立，而本件被告乃因酒後認為未受神明保佑，而起意放火燒燬神像，已
    如上述，是被告並無放火燒燬住宅或建築物之故意，公訴人認被告係犯刑法第一
    百七十三條第三項、第一項之放火燒燬現供人使用之住宅或現有人所在之建築物
    未遂罪嫌云云，起訴法條尚有未洽，應予變更。次查，被告丁○○曾於九十二年
    一月二十四日，因竊盜案件，經台灣苗栗地方法院判處有期徒刑六月，於九十二
    年二月十日判決確定；復於九十二年八月十三日，因家庭暴力防治法案件，經本
    院判處有期徒刑四月，於九十二年九月一日判決確定。嗣上開兩案件，於九十二
    年十月二十七日，經本院裁定應執行刑為有期徒刑八月，於九十二年十月二十八
    日執行完畢，有刑案資料查註紀錄表、台灣高等法院被告全國前案紀錄表在卷足
    稽，被告於有期徒刑執行完畢後五年內再犯本件有期徒刑以上刑之宣告，為累犯
    ，應依刑法第四十七條之規定，加重其刑。原審疏未詳查，遽認被告係犯刑法第
    一百七十三條第三項、第一項之放火燒燬住宅未遂罪，尚有未洽，被告上訴否認
    犯罪，雖無可取，惟原判決既有可議之處，自應由本院將原判決撤銷改判。爰審
    酌被告丁○○酒後因一時失慮，致犯本罪，幸救火得宜，未造成人員傷亡，犯罪
    情節尚非嚴重，告訴人甲○○於原審表示願意原諒被告丁○○等一切情狀，量處
    如主文第二項所示之刑。扣案之打火機一個，係被告丁○○所有，供其放火所用
    之物，應依刑法第三十八條第一項第二款之規定，予以宣告沒收。
據上論結，應依刑事訴訟法第三百六十九條第一項前段、第三百六十四條、第二百九
十九條第一項前段、第三百條，刑法第一百七十五條第一項、第四十七條、第三十八
條第一項第二款，判決如主文。
本案經檢察官戊○○到庭執行職務。
中      華      民      國      九十三    年    十二    月    十六      日
                                    臺灣高等法院臺中分院刑事第五庭
                                          審判長法  官  袁  從  楨
                                                法  官  姚  勳  昌
                                                法  官  郭  同  奇
右正本證明與原本無異。
如不服本判決應於收受送達後十日內向本院提出上訴書狀，其未敘述上訴之理由者並
得於提起上訴後十日內向本院補提理由書（均須按他造當事人之人數附繕本）。
                                                書記官  陳  玫  伶
中      華      民      國      九十三   年      十二     月    十七    日
附錄論罪科刑法條
刑法第一百七十五條
放火燒燬前二條以外之他人所有物，致生公共危險者，處一年以上七年以下有期徒刑
。
放火燒燬前二條以外之自己所有物，致生公共危險者，處三年以下有期徒刑。
失火燒燬前二條以外之物，致生公共危險者，處拘役或三百元以下罰金。        Ｉ
